【裁判字號】    99,訴,348
【裁判日期】    991025
【裁判案由】    損害賠償
【裁判全文】
臺灣雲林地方法院民事判決               99年度訴字第348號
原      告  乙○○
訴訟代理人  劉志卿律師
被      告  甲○○
訴訟代理人  林金陽律師
上列當事人間請求損害賠償事件，本院於民國99年10月11日言詞
辯論終結，判決如下：
    主  文
被告應給付原告新台幣拾萬元，及自民國九十九年八月二十一
日起至清償日止，按週年利率百分之五計算之利息。
被告應在自由時報、中國時報、聯合報、蘋果日報之雲林縣地方
版的分類廣告，以八分之一版面之篇幅刊登如附件二所示之道歉
聲明各壹日。
原告其餘之訴駁回。
訴訟費用由被告負擔五分之一，餘由原告負擔。
本判決第一項得假執行，但被告如以新台幣拾萬元為原告預供
擔保後，得免假執行。
原告其餘假執行之聲請駁回。
    事實及理由
一、原告主張：兩造同為社團友人因而結識，詎被告因嫉妒原告
    屢次表現優異獲獎，心生不滿，竟於民國99年2 月10日在其
    住處透過電腦網路下載足以刺激及滿足性慾之不詳女子裸照
    （裸露乳部及性器官），並將原告之社團活動照片擷取頭部
    影像，再利用電腦合成為原告裸露乳部及性器官之淫蕩照片
    ，並沖洗多份，而於如附表所示時間、地點散佈上述照片，
    供不特定人撿拾、觀覽，致原告名譽、精神受有極大之損害
    ，爰依侵權行為損害賠償請求權提起本訴等語。並聲明：
  (一)被告應給付原告新台幣（下同）200 萬元，及自起訴狀繕本
    送達之翌日起至清償日止，按週年利率5%計算之利息。
  (二)被告應在自由時報、中國時報、聯合報、蘋果日報雲嘉南版
    第一版以20號字體、2分之1版面之篇幅，刊登如附件一所示
    之道歉聲明各3 日。
  (三)第1項訴之聲明部分，願供擔保，請准宣告假執行。
二、被告則以：伊非如原告所稱係因嫉妒其屢次表現優異獲獎，
    心生不滿，而係因暗中愛慕原告始為此不當之舉，然伊已深
    感悔悟，一再央求友人向原告表達歉意及愧疚，然不為其所
    接受。原告請求賠償金額已逾一般客觀標準，且非被告經濟
    能力所能負擔，再者，原告遭被告合成之照片相當粗糙，若
    稍加留意，即可發現照片係屬合成，並非真實。何況，被告
    散佈合成照片之地點固定，且散佈照片之數量不多，徵諸，
    原告並非公眾所週知之人物，縱使造成原告之損害，亦屬甚
    微，並無刊登道歉啟事之必要，苟若於報紙刊登道歉啟事，
    反而讓不知道此事的大眾，更廣為週知，此不但未使原告蒙
    受其利，更將使原告深受其害等語，資為抗辯。並聲明：
  (一)原告之訴及其假執行之聲請均駁回。
  (二)如受不利判決，願反供擔保免假執行。
三、兩造不爭執之事實：
  (一)兩造為同社團友人，詎被告竟基於公然侮辱及散布猥褻物品
    之犯意，先於99年2 月10日，在其雲林縣古坑鄉○○村○○
    路242 巷36號住處，透過電腦網路下載足以刺激及滿足性慾
    之不詳女子裸照（裸露乳部及性器官而姿態淫蕩），繼從原
    告之社團活動照片擷取其頭部影像，再利用電腦將2 者合成
    為原告裸露乳部及性器官之淫蕩照片（下稱本件裸照），並
    沖洗多份。被告隨後於如附表所示時間，在如附表所列之公
    共場所，散布如附表所載數量之本件裸照，供不特定人撿拾
    、觀覽，足以侮辱貶損原告名譽。而原告於99年2 月12日（
    農曆除夕前1 日），經拾獲本件裸照之同事告知後，旋即報
    警處理。嗣於如附表編號六所示時間，被告在如附表編號六
    所列地點，散布本件裸照，即為埋伏警員發現，待其返回停
    放在雲林縣斗六地政事務所前停車場之車牌號碼HD－6933號
    自用小客貨車內，警員立即趨前逮捕，並在該車輛內，搜索
    扣得尚未散布之本件裸照32張，並在如附表編號六所列之兩
    處地點，各拾回已散布之本件裸照1 張（共計扣案34張裸照
    ）。被告上開公然侮辱人、散布猥褻物品之犯行，經本院99
    年度易字第240 號判處被告應執行有期徒刑8 月，如易科罰
    金以1 千元折算1 日，並經臺灣高等法院臺南分院99年度上
    易字第436 號判決駁回被告之上訴確定在案。
  (二)兩造呈報職業、教育、收入等身分、經濟情況，及稅務電子
    閘門財產所得調件明細表。
四、按故意或過失，不法侵害他人之權利者，負損害賠償責任。
    又不法侵害他人之身體、健康、名譽、自由、信用、隱私、
    貞操，或不法侵害其他人格法益而情節重大者，被害人雖非
    財產上之損害，亦得請求賠償相當之金額。其名譽被侵害者
    ，並得請求回復名譽之適當處分。民法第184 條第1 項、第
    195 條第1 項分別定有明文。經查，被告上開公然侮辱人、
    散布猥褻物品之犯行，依社會通念，已足對原告在社會上形
    成負面之評價，被告上開之舉顯已侵害原告之名譽，自屬對
    原告實施侵權行為。從而，原告依民法第184 條第1 項、第
    195 條第1 項規定，請求被告賠償其損害，自屬有據。茲就
    原告請求賠償之金額及回復名譽之處分是否適當，分別審核
    如下：
  (一)精神慰撫金部分：
    按慰藉金之賠償須以人格權遭遇侵害，使精神上受有痛苦為
    必要，其核給之標準固與財產上損害之計算不同，然非不可
    斟酌雙方身分資力與加害程度，及其他各種情形核定相當之
    數額，最高法院51年度台上字第223 號判例意旨可資參照。
    亦即民法第195 條不法侵害他人人格法益得請求賠償相當之
    金額，應以實際加害之情形、加害之程度、被害人所受精神
    上痛苦之程度、賠償權利人之身分、地位、經濟能力，並斟
    酌賠償義務人之故意或過失之可歸責事由、程度、資力或經
    濟狀況綜合判斷之。本院斟酌原告現就讀雲林科技大學工業
    工程研究所，並在國立臺灣大學醫學院附設醫院雲林分院病
    理部任職行政人員，每月薪資平均為33,000元，名下無不動
    產、動產，僅有2 筆投資，於98年度受有薪資、股利所得共
    計379,208 元（見卷附稅務電子閘門財產所得調件明細表）
    ，且當選為國民黨18全黨代表，及救國團工商青年社會服務
    隊隊長、副召集人及會長聯誼會祕書長，又榮獲為98年度全
    國社會優秀青年，經總統公開表揚，前途可期，卻因被告上
    開公然侮辱人、散布猥褻物品之犯行，致單身未婚之原告遭
    受他人異樣眼光及非議，造成原告身心及名譽難以磨滅之傷
    害，原告精神痛苦甚大，而被告為學歷為環球技術學院進修
    部，事發前經營禮品店，現為節目主持人，每月收入約2 ～
    3 萬元，名下共計5 筆不動產，及1 輛車輛，價值共計899,
    487 元，於98年度受有薪資、其他所得共計95,000元（見上
    開財產所得調件明細表），被告已婚並育有2 女，且與原告
    係同社團友人，苟如被告所稱有暗中愛慕原告之情為真，被
    告本應自制其已婚身分而應適時移轉情感，反卻合成本件裸
    照，而於如附表所示時間、地點散佈本件裸照，供不特定人
    撿拾、觀覽，此舉不僅違反婚姻忠誠義務，更嚴重破壞原告
    名譽，造成原告心理上之驚恐、創傷甚劇，然被告犯後承認
    有上開犯行，並亟欲與原告和解，惟因原告不接受，而無法
    和解等一切情狀，認原告所得請求之精神慰撫金以 300,000
    元為適當。
  (二)回復名譽部分：
    按不法侵害他人之名譽，被害人得請求回復名譽之適當處分
    ，民法第195 條第1 項後段定有明文。所謂回復名譽之適當
    處分，並無一定限制，係指該處分在客觀上足以回復被害人
    之名譽且屬必要者而言。又按報紙為現今台灣地區不可或缺
    ，且屬相當普遍使用之傳播媒介，公示作用良好，而登報道
    歉，除具有澄清事實之功能外，尚具有使在公然場合遭侵害
    名譽之受害者，得在同樣公然場合接受侵害者道歉之平等對
    待功能，以撫平名譽受侵害者之心理創傷，故不法侵害他人
    之名譽，應否以登報道歉之方式，回復名譽，自應斟酌侵害
    行為之惡性、被害人之受害程度，以及登報道歉方式所造成
    侵害人之負擔等各種情形，予以斟酌。本院審酌被告係於原
    告任職之國立臺灣大學醫學院附設醫院雲林分院機車停車棚
    走道、前棟2 樓廁所，及雲林縣斗六地政事務所前之花圃散
    布本件裸照，而侵害原告之名譽，其散佈程度雖非以全國民
    眾為主，獲悉此事人數較少，惟因拾獲本件裸照者為行走至
    上開地點之不特定人士，其中甚或係原告同事，致單身未婚
    、正值花樣年華之原告遭受他人異樣眼光及非議，造成原告
    身心及名譽難以磨滅之傷害，而此並非被告單純以金錢彌補
    原告精神痛苦即得平復他人之蜚短流長，據此，審酌被告侵
    害行為之方式及惡性、原告之受害程度等，本院認本件經由
    被告在自由時報、中國時報、聯合報、蘋果日報之雲林縣地
    方版的分類廣告，以8 分之1 版面之篇幅刊登如附件二所示
    之道歉聲明各1 日，已足以回復原告之名譽，應予准許。至
    於原告請求應刊登在自由時報、中國時報、聯合報、蘋果日
    報雲嘉南版第一版以20號字體、2 分之1 版面之篇幅，刊登
    如附件一所示之道歉聲明各3 日等語，因如附件一所示，其
    中所載：「因嫉妒乙○○小姐當選為國民黨18全黨代表，及
    救國團工商青年社會服務隊隊長、副召集人及會長聯誼會祕
    書長，又榮獲為98年度全國社會優秀青年，經總統公開表揚
    」等文，與回復原告名譽並無相關之關連性，且以2 分之1
    版面之篇幅刊登在上開報紙雲嘉南版各3 日，亦不符合本件
    被告侵害原告程度之比例原則，均核無必要，自不應准許。
五、從而，原告基於民法第184 條及第195 條第1 項規定之法律
    關係，請求：(一)被告給付300,000 元，及自起訴狀繕本送達
    翌日即99年8 月21日起至清償日止，按週年利率5%計算之利
    息；(二)被告應在自由時報、中國時報、聯合報、蘋果日報之
    雲林縣地方版的分類廣告，以8 分之1 版面之篇幅刊登如附
    件二所示之道歉聲明各1 日，為有理由，應予准許；逾此部
    分之請求，為無理由，應予駁回。
六、原告陳明願供擔保，聲請就原告訴之聲明第1 項金錢請求部
    分宣告假執行。就原告勝訴部分，因所命給付金額未逾50萬
    元，爰由本院依民事訴訟法第389 條第1 項第5 款規定依職
    權宣告假執行，而無待原告供擔保，酌定相當之擔保金額准
    許之。又被告陳明願供擔保免為假執行，經核原告訴之聲明
    第1 項金錢勝訴部分，核無不合，爰酌定相當擔保金額宣告
    之。至原告敗訴部分，其訴既經駁回，假執行之聲請即失所
    附麗，應併予駁回。
七、訴訟費用負擔之依據：民事訴訟法第79條。
中    華    民    國    99    年    10    月    25    日
                  民事第二庭    法  官  陳秋如
以上正本係照原本作成
如對本判決上訴，須於判決送達後20日內向本院提出上訴狀（需
按他造人數提出繕本）。如委任律師提起上訴者，應一併繳納上
訴審裁判費。
中    華    民    國    99    年    10    月    25    日
                                書記官  官佳慧
【附表】
┌──┬──────────┬────────────┬──┐
│編號│時間                │地點                    │散佈│
│    │                    │                        │數量│
├──┼──────────┼────────────┼──┤
│ 一 │99年2 月12日16時許  │國立臺灣大學醫學院附設醫│3 張│
│    │                    │院雲林分院機車停車棚走道│（未│
│    │                    │                        │扣案│
│    │                    │                        │）  │
├──┼──────────┼────────────┼──┤
│ 二 │99年2 月14日16時許  │同上                    │3 張│
│    │                    │                        │（未│
│    │                    │                        │扣案│
│    │                    │                        │）  │
├──┼──────────┼────────────┼──┤
│ 三 │99年2 月24日某時許  │同上                    │3 張│
│    │                    │                        │（未│
│    │                    │                        │扣案│
│    │                    │                        │）  │
├──┼──────────┼────────────┼──┤
│ 四 │99年3月2日14時48分前│上開醫院之前棟2 樓廁所內│1 張│
│    │某時許              │                        │（未│
│    │                    │                        │扣案│
│    │                    │                        │）  │
├──┼──────────┼────────────┼──┤
│ 五 │99年3月8日15時58分許│上開停車棚走道          │1 張│
│    │                    │                        │（未│
│    │                    │                        │扣案│
│    │                    │                        │）  │
├──┼──────────┼────────────┼──┤
│ 六 │99年3 月26日15時15分│上述停車棚走道          │2 張│
│    │許                  │                        │（1 │
│    │                    │                        │張扣│
│    │                    │                        │案，│
│    │                    │                        │其餘│
│    │                    │                        │未扣│
│    │                    │                        │案）│
│    │                    ├────────────┼──┤
│    │                    │雲林縣斗六地政事務所前之│3 張│
│    │                    │花圃                    │（1 │
│    │                    │                        │張扣│
│    │                    │                        │案，│
│    │                    │                        │其餘│
│    │                    │                        │未扣│
│    │                    │                        │案）│
└──┴──────────┴────────────┴──┘
附件一：
┌───────────────────────────┐
│道歉啟事：                                            │
│本人甲○○因嫉妒乙○○小姐當選為國民黨18全黨代表，及救│
│國團工商青件社會服務隊隊長、副召集人及會長聯誼會祕書長│
│，又榮獲為98年度全國社會優秀青年，經總統公開表揚，故意│
│破壞乙○○小姐之名譽，於99年2 、3 月間，以電腦將不詳女│
│子裸照與乙○○小姐臉部照片合成為不堪入目之猥褻照片，在│
│乙○○小姐任職之台大醫院雲林分院附近及男廁內散佈，造成│
│乙○○小姐名譽遭受重大損害，本人深感抱歉，特此刊登本道│
│歉啟事。                                              │
│  謹    致                                            │
│乙○○小姐                                            │
│                                        道歉人：甲○○│
└───────────────────────────┘

附件二：
┌───────────────────────────┐
│道歉啟事：                                            │
│本人甲○○故意破壞乙○○小姐之名譽，而於民國99年2 、 3│
│月間，以電腦將不詳女子裸照與乙○○小姐臉部照片合成為不│
│堪入目之猥褻照片，在乙○○小姐任職之台大醫院雲林分院附│
│近及男廁內散佈，造成乙○○小姐名譽遭受重大損害，本人深│
│感抱歉，特此刊登本道歉啟事。                          │
│  謹    致                                            │
│乙○○小姐                                            │
│                                        道歉人：甲○○│
└───────────────────────────┘

司法院資訊處製作；財團法人民間司法改革基金會備份。
